臺灣高等法院刑事判決　　　　　　　　　　　　　　九十年度上易字第三五九號
　　上　訴　人
　　即　被　告　己○○
　　　　　　　　指定送達代收人.
　　選任辯護人　龍其祥
右上訴人因偽造文書案件，不服臺灣新竹地方法院九十年度易字第四六六號，中華民
國九十年八月三十一日第一審判決（起訴案號：臺灣新竹地方法院檢察署九十年度偵
字第一九四二號）提起上訴，本院判決如左：
    主  文
上訴駁回。
    事  實
一、己○○於民國八十八年間，因竊盜案件，經臺灣桃園地方法院檢察署檢察官以八
    十八年度偵字第一五０一四號提起公訴，惟因其於臺灣桃園地方法院八十八年度
    易字第二四四五號審理中，拒不到庭應訊，乃經該院於八十九年二月二十二日以
    八十九年桃院丁刑錦緝字第一一三號發佈通緝。嗣其被通緝後，於九十年三月二
    十三日二十二時十分許，在新竹縣竹北市○○路三五三號曾陳秀梅住處之雞籠旁
  ，因攜帶二只布袋，涉嫌竊取該處雞籠內之雞隻，而為曾陳秀梅發現，報警逮捕
    （竊盜部分，另案偵辦）。詎其為圖卸免刑責及掩飾身分，以規避警方查緝，竟
    於九十年三月二十四日凌晨一時二十五分許，經警帶回新竹縣警察局竹北分局竹
    北派出所製作筆錄時，己○○遂基於偽造署押之犯意，冒用「甲○○」之姓名及
    年籍資料應訊，並於新竹縣警察局竹北分局竹北派出所九十年三月二十四日凌晨
    一時二十五分詢問筆錄上接續偽造「甲○○」之簽名二枚及指印十四枚等署押，
    並於九十年三月二十四日上午九時許，新竹縣警察局竹北分局刑事組偵訊時，仍
    冒用「甲○○」之姓名及年籍資料應訊（己○○均未出示國民身分證，警方係以
    調口卡核對身份），並接續於新竹縣警察局竹北分局九十年三月二十四日九時偵
    訊筆錄上偽造「甲○○」之簽名二枚及指印十三枚等署押，使甲○○本人受有刑
    事追訴之危險，並影響警察機關對於調查案件之真實性，足以生損害於甲○○及
    偵查機關偵查案件之正確性。嗣因新竹縣警察局竹北分局偵查員發覺己○○之容
    貌與竹北派出所調閱之甲○○口卡片上甲○○之照片不符，經通知竹北派出所警
    員帶己○○一同前往新竹市找尋甲○○之住處，惟因己○○不知甲○○之住處致
    尋找未果，始於返回竹北分局後供出上情，因而循線查獲。
二、案經新竹縣警察局竹北分局報告臺灣新竹地方法院檢察署檢察官偵查起訴。
    理  由
一、訊據上訴人即被告固不否認於右揭時地，以「甲○○」之名義應訊，並以「甲○○」之名義簽署上開簽名及指印等情不諱，惟否認有何偽造署押之犯行，辯稱：
    因伊遭警察刑求，警察要伊聽話配合，伊並無主動以「甲○○」名義應訊，係警
    察先欺負伊後，在其身上找出甲○○之資料，而當時伊身上沒有證件，警察就說
    伊是甲○○，要伊承認是甲○○，伊害怕才承認云云。
二、經查：
  (一)右揭事實，業據證人即竹北派出所警員戊○○於原審調查及本院調查時到庭結證
    稱：「是被告自稱是甲○○的，而且他還背得出甲○○的年籍資料，後來甲○○
    還打電話來說他認識被告」、「（製作筆錄時，甲○○的年籍資料是被告自己陳
    述或者是照找到的字條填寫？）我們當初搜索到這張字條，我們有詢問他，他叫
    什麼名字，他就背出字條上的名字出來。」、「（被告當初有無說他是己○○，
    你們不相信？）他沒有說他是己○○。」等語（見原審卷第二一頁，本院九十年
    十二月二十四日訊問筆錄第四頁至第六頁），核與證人即竹北分局刑事組偵查員
    丁○○於本院調查時到庭結證稱：「派出所送來的資料上被告的住址缺鄰或里，
    我發現就叫被告拿身分證出來核對，他說沒有，我說你證件呢，他沒有證件，我
    看移送資料上有甲○○的口卡片，我說你與口卡片不一樣，因為口卡片傳真模模
    糊糊，我問他年籍資料，他有回答，但是我問他父母親的名字，他的回答，讓我
    覺得不像是甲○○，我才會打電話到派出所，請承辦人員來，我說被告好像不是
    甲○○本人，請他們帶回去查證，後來才發現他是己○○。」等語（見本院九十
    年十二月二十四日訊問筆錄第八頁）相符。復有被告偽造「甲○○」簽名、指印
    等署押之新竹縣警察局竹北分局竹北派出所九十年三月二十四日一時二十五分詢
    問筆錄、新竹縣警察局竹北分局三組九十年三月二十四日九時偵訊筆錄、甲○○
    口卡片影本各一份附卷可稽。
  (二)即被告於警方調查時亦供承：「（你第一、二次警訊筆錄是否實在？）不實在」
    、「我的本名叫『己○○』，並不是警訊中的甲○○」、「（你為何要冒名應訊
    ？）因為我目前通緝怕警方查獲」、「（你是否知道於警訊中冒名應訊涉及偽造
    文書罪？）我知道」等語（見偵查卷第七頁反面），其於本院調查時亦坦承其於
    警訊中自稱為「阿桶仔」等語（見本院九十年十二月二十四日訊問筆錄第十頁）
    ，而證人即被告之母庚○○於本院調查時亦證稱：知悉己○○被法院通緝等情（
    見本院九十年十一月十二日訊問筆錄第四頁），又被告於台灣桃園地方法院八十
    八年度易字第二四四五號所涉竊盜案件，經該院於八十九年二月二十二日以八十
    九年桃院丁刑錦緝字第一一三號發佈通緝後，尚於八十九年三月二十三日委請楊
    肅欣律師擔任辯護人，並於八十九年四月二十日聲請閱覽該案卷宗，有台灣桃園
    地方法院通緝書、刑事委任書狀、閱卷聲請書等附台灣桃園地方法院八十八年度
    易字第二四四五號卷可稽，足見被告應當知悉其已遭通緝，則其於警訊中供稱因
    目前遭通緝怕警方查獲乃冒甲○○之名應訊等語，堪予採信。
  (三)雖被告辯稱：伊未主動說其係甲○○，而係警員在身上找到甲○○之年籍資料，
    就說伊是甲○○云云，然被告當時既係因涉嫌竊盜案件遭警查獲，則經警將其帶
    回警局後，首要之務，當係查明被告之身分為何，而在被告未攜帶任何身分證明
    文件之情況下，警員莫不先詢問被告之姓名、年籍及住址等基本資料，乃為當然
    之理，因此，被告所稱伊未以甲○○名義應訊，係警員要伊說伊是甲○○云云，
    顯與常情有違。參以，被告亦不諱言伊當時帶警員在新竹繞了好久，找不到甲○○的住所，後來就說我要配合，伊叫警察請一支香煙就願意配合，回到竹北所才
    說出其真實身分等情（見原審卷第二一頁），若被告於警訊之初即供稱其真實身
    份，警方當可輕易取得其身份、年籍資料，何必帶同被告在新竹四處查證？而被
    告既自願供出其真實姓名年籍，又何必於要求警方請其抽一根香菸始願意配合？
    被告所辯顯有違常情。
  (四)被告又辯稱：伊到警局後，警察用布綁伊之雙手、雙腳，且把伊之眼睛蒙住，還
    拿一根木棍把伊綁住扛起來懸空旋轉，伊因遭警員刑求才在警員要求配合下自稱
    是甲○○云云，並提出行政院衛生署新竹醫院乙種診斷證明書為證（見原審卷第
    二五頁），惟查，警員戊○○已於原審及本院調查時到庭證述並無刑求之情事，
    而證人丁○○於本院調查時亦供稱無刑求情事。且經原審法院向臺灣桃園看守所
    查詢被告於九十年三月二十四日入所時之身體狀況，被告除自述左眼義眼外，並
    無陳述有何內外傷等情，有該所九十年八月八日桃所澄衛字第００四六四號函暨
    所檢附之健康檢查表、收容人內外傷紀錄表各一件附卷可憑（見原審卷第三五頁
    至第三七頁）。又證人即與被告在台灣桃園監獄同房之受刑人丙○○於本院調查
    時到庭證稱：「．．．，我是負責新收房的填寫人員，．．．，在忠舍我們會詢
    問他們身上有無受傷及疾病、特徵，被告報到時，是我幫他填寫新收房的資料，
    ．．．，我與被告接觸是他剛入所的那一天，我對被告有印象，因為他眼睛裝人
    工義眼，並沒有其他」、「忠舍會有房長，會檢查新收人員的身體，也會叫他脫
    光衣服來檢查，新收人犯都只有穿內衣內褲，所以看得見手、腳」、「我在填寫
    時，沒有看到被告身上有傷，．．．」等語（見本院九十年十一月十二日訊問筆
    錄第六頁、第七頁）；證人即在台灣桃園看守所與被告同在第十新收房之乙○○
    於本院調查時亦到庭結證稱：伊知道被告因不易入睡而不舒服，雖然在所期間僅
    著內衣褲，但並未注意到被告身上有傷，且未曾聽被告提起遭刑求之事等情（見
    本院九十年十一月二十日訊問筆錄第二頁、第三頁、第四頁）；證人即台灣桃園
    看守所醫師壬○○於本院調查時到庭證稱：「（被告入看守所後）門診二次，還
    有一次是打報告取藥。時間在九十年三月二十八日是看眼睛發炎就診，我是開眼
    藥水給他，第二次九十年三月三十日是看胃發炎，他說右腿有瘀血，我有看，但
    是沒有很嚴重，他是走路來看診，我沒有印象他走路有無一拐一拐，我只有開胃
    藥及消腫止痛藥，九十年四月四日他打報告取藥，是一般感冒藥。」、「如果瘀
    血的話，當時不會馬上顯出來，是要二、三天才會顯現出來。」等語（見九十年
    十二月十日訊問筆錄第二頁、第三頁）屬實，並有台灣桃園監獄衛生科病歷記錄
    一份在本院卷可稽。另依偵查卷附之祐生醫院出具之診斷證明書（偵查卷第二七
    頁），其上記載被告係罹患急性腸胃炎等情，經本院再去函祐生醫院請其查明被
    告於九十年三月二十四日前往就診時否有內外傷？經該醫院於九十年十一月十三
    日以竹祐醫字第九十００五０號函覆稱：「病患己○○於九十年三月二十四日，
    因左側大腿疼痛及腹瀉至本院門診就診，醫師診斷為急性腸胃炎，無內外傷及脫
    肛」等語，有該函文在本院卷可稽。足見被告身上並無明顯之內外傷。雖被告於
    入看守所所時曾告知丙○○，但丙○○並未看見被告身上有傷，且自稱無內外傷
    及疾病，已如前述，另其於九十年三月二十四日至祐生醫院門診，雖主訴左側大
腿疼痛，但經醫生檢查並無內外傷。另其於九十年三月三十日至台灣桃園看守所
    衛生科門診，雖右腿有瘀血，但並不嚴重，苟如被告所言雙手雙腳均遭警方烤乳
    豬方式刑求，豈有僅有右大腿輕微瘀血？況一般瘀血二、三日即會顯現，亦據醫
    師壬○○證述在卷，被告自稱九十年四月二十四日遭警方刑求烤乳豬，則理當於
    同年月二十七日即已顯現瘀血現象，乃被告於同年月二十八日至看守所衛生科門
    診時，並未稱其手腳有瘀血現象，而醫生亦未診斷出有內外傷，顯然並無證據足
    資佐證其前開所述曾遭警方烤乳豬之事實。而右腿輕微瘀血，亦此顯非被告所述
    上開遭刑求情節所能造成。而行政院衛生署新竹醫院所出具之乙種診斷證明書雖
    載被告係兩手拇指麻等情，但此就診之時間為九十年四月十三日，距其上開入所
    已約二十日，本院無從認定其造成上開診狀之時間、原因為何，是以，尚無證據
    得以證明被告確有遭刑求一事。況縱認被告所述遭刑求一節屬實，但此亦係與其
    所涉竊盜案有關，與其所涉上開偽造署押之犯行無涉，蓋警員實無以強暴脅迫手
    段，誘使被告為不實陳述，自稱係「甲○○」之必要，而置被告通緝犯身份不理
    之可能？況被告於警訊中自始否認以布袋偷雞，有被告三次警訊筆錄在卷為憑，
    更足證明，被告所辯與事實不符，不足採信。
  (五)證人即於九十年三月二十四日一時二十五分許、同日九時許製作被告警訊筆錄之
    警員戊○○在本院調查時結證稱：有全程錄音等語（見本院九十年十二月二十四
    日訊問筆錄第四頁），而訊問己○○之警訊筆錄錄音帶二捲，復經新竹縣警察局
    竹北分局於九十年八月二十二日以北警刑字第三一三七三號函送原審法院，有該
    函文及錄音帶在卷可稽（見原審卷第三二頁、第三三頁證物袋）。再經本院於調
    查庭時當庭播放勘驗該捲（小捲）警訊筆錄錄音，證實：警訊係採用一問一答之
    方式，並非照著已作好之筆錄唸，而是警員問，己○○答，而且己○○語調平和
    ，且有思考，大部分內容與警訊筆錄相同，但警訊筆錄是經過整理，比如說：記
    載有詐欺、竊盜前科是警員自己加上等。惟依錄音帶及譯文，「警：我姓黃，我
    剛才已經告訴你了，右邊的年籍資料是否正確？蔣：我看一下，我阿桶仔。警：
    你叫甲○○，這些年籍資料是否正確？蔣：對啦，正確。．．．。」等情，有錄
    音帶及被告提出之九十年三月二十四日第一次警察詢問筆錄錄音譯文在卷可證，
    顯然被告於警訊第一、二次訊問時，係自稱甲○○。雖該錄音譯文載有：「我不
    是江仔啦」等語，然經本院當庭播放錄音帶五回，仍聽不出被告有稱伊非江仔之
    話語，有本院九十年十二月二十四日訊問筆錄在卷可證，尚難憑此即為有利於被
    告之認定。另被告有部分警訊中陳述內容雖未顯現於錄音帶內，然此業證人戊○○於本院調查時證稱：「因為我訊問他時，他答非所問，念一些自己的東西，所
    以我就按掉錄音機。」等語（見本院九十年十二月二十四日訊問筆錄第十頁），
    亦難以此即遽認證人戊○○刪減部分錄音內容。是被告於警訊中所為供述，既未
    能證明確係非基於其自由意思或因受強暴、脅迫、利誘而為，自具有證據能力。
  (六)綜上各節所述，被告否認冒用「甲○○」之名應訊，並偽造「甲○○」之簽名、
    指印等署押犯行，要屬事後卸責之詞，尚無足採。被告請求傳訊證人即竹北分局
    警員「辛○」，經本院以公務電話向竹北分局查詢，並無名為「辛○」之警員，
    有本院公務電話紀錄在卷可稽，是已無從傳訊。本件事證已臻明確，被告犯行堪
    以認定，應依法論科。
三、查被告己○○冒用「甲○○」之名應訊，並於詢問筆錄、偵訊筆錄偽造甲○○署
    押，核其所為，係犯刑法第二百十七條之偽造署押罪，被告冒用甲○○名義而分
    別在右揭之新竹縣警察局竹北分局竹北派出所九十年三月二十四日一時二十五分
    許之詢問筆錄、新竹縣警察局竹北分局九十年三月二十四日九時許之偵訊筆錄上
    ，偽造甲○○署押之行為，乃係於同一之偵查程序，為達隱瞞真正身份之同一目
    的，就同一犯罪構成事實，本於單一之犯意，接續進行，為接續犯，附此敘明之
    。
四、原審本於同上見解，適用刑法第二百十七條第一項、第四十一條第一項前段、罰
    金罰鍰提高標準條例第二條，並審酌被告之品行、犯罪之動機、目的、手段、智
    識程度、所生危害及犯罪後之態度等一切情狀，量處被告有期徒刑五月，並諭知
    易科罰金之折算標準，另說明新竹縣警察局竹北分局竹北派出所九十年三月二十
    四日一時二十五分詢問筆錄上偽造之「甲○○」署押十六枚（即簽名二枚及指印
    十四枚）、新竹縣警察局竹北分局九十年三月二十四日九時偵訊筆錄上偽造之「
    甲○○」署押十五枚（即簽名二枚及指押十三枚），應依刑法第二百十九條規定
    宣告沒收。經核原審認事用法均無不合，量刑亦稱允當，被告仍執前詞否認犯罪
    ，為無理由，應予駁回。
據上論斷，應依刑事訴訟法第三百六十八條，判決如主文。
本案經檢察官陳文禮到庭執行職務。
中      華      民      國      九十一      年      一      月    十八  日
                              臺灣高等法院刑事第六庭
                                  審判長法  官  陳  春  秋
                                        法  官  王  麗  莉
                                        法  官  徐  培  元
右正本證明與原本無異。
不得上訴。
                                        書記官  陳  建  邦
中      華      民      國     九十一   年      一      月     十八     日
附錄    本判決論罪科刑法條：
刑法第二百十七條第一項
偽造印章、印文或署押，足以生損害於公眾或他人者，處三年以下有期徒刑。
